台灣高等法院刑事判決　　　　　　　 96年度交上易字第301號
上　訴　人　台灣板橋地方法院檢察署檢察官
上　訴　人
即　被　告　乙○○
被　　　告　甲○○
　　　　　　丙○○
上列上訴人等因被告等過失傷害等案件，不服台灣板橋地方法院
九十五年度交易字第五九二號，中華民國九十六年七月十日第一
審判決（起訴案號：台灣板橋地方法院檢察署九十五年度偵字第
二一三三０號，併辦案號：台灣雲林地方法院檢察署九十五年度
偵字第一五０號），提起上訴，本院判決如下：
    主  文
原判決撤銷。
乙○○犯過失傷害罪，處拘役參拾日，如易科罰金，以新台幣壹
仟元折算壹日；減為拘役拾伍日，如易科罰金，以新台幣壹仟元
折算壹日。緩刑貳年。
甲○○犯過失傷害罪，處有期徒刑參月，如易科罰金，以新台幣
壹仟元折算壹日；減為有期徒刑壹月又拾伍日，如易科罰金，以
新台幣壹仟元折算壹日。
丙○○犯頂替罪，處拘役參拾日，如易科罰金，以新台幣壹仟元
折算壹日；減為拘役拾伍日，如易科罰金，以新台幣壹仟元折算
壹日。緩刑貳年。
    事  實
本院認定之犯罪事實與原判決（如附件）事實欄之記載相同，茲
引用之。
    理  由
一、引用原判決書（如附件）理由欄所記載之證據及理由。
二、原審以上訴人即被告乙○○、被告甲○○均係犯過失傷害罪
    ，丙○○係犯頂替罪，乙○○合於自首要件而予減輕其刑，
    爰酌情分別量處乙○○拘役三十日，甲○○有期徒刑三月，
    丙○○拘役三十日，並均諭知易科罰金之折算標準，固非無
    見。
三、惟查：原審判決後，中華民國九十六年罪犯減刑條例（下稱
    九十六年減刑條例）於民國九十六年七月十六日公布施行，
    原審未及適用，並予減刑，顯有未洽。至於乙○○上訴意旨
    謂：丙○○已安全產子，並無受傷害可言；另檢察官循乙○○之請求上訴意旨略以：本件事發後雙方未達成和解，原審
    量處甲○○、丙○○之刑顯然過輕云云。經查：(一)刑法所謂
    傷害之結果，係指人之生理機能或精神狀態，因而有所障礙
    ，或於外形有所變異破壞之情形而言。丙○○於本件車禍時
    係妊娠二十週之孕婦，於車禍後出現羊膜絨毛膜剝離之異常
    現象，而車禍之撞擊係造成該現象之可能原因等情，有國立
    成功大學醫學院附設醫院九十六年七月二日函附原審卷可稽
    （見原審卷第九十頁）。足見丙○○確因本件車禍造成妊娠
    機能之生理上異常情狀，自屬傷害無誤，殊不得因彼事後仍
    平安產子，即謂未受傷害。(二)刑法第二百八十四條第一項前
    段過失傷害罪之最重法定刑為有期徒刑六月，原審量處甲○○有期徒刑三月，並無過輕情事；至於丙○○部分，原審亦
    已敘明審酌彼犯罪動機、犯後態度等一切情狀，而量處彼拘
    役三十日之理由，亦無量刑不當可言。從而，乙○○及檢察
    官之上訴意旨所陳各節，均非可採。然原判決既有上述可議
    ，仍屬無可維持，應由本院將原判決撤銷改判。
四、核乙○○、甲○○所為，均係犯刑法第二百八十四條第一項
    前段之過失傷害罪；丙○○所為，係犯刑法第一百六十四條
    第二項之頂替罪。乙○○合於自首要件，依刑法第六十二條
    前段規定，減輕其刑。台灣雲林地方法院檢察署九十五年度
    偵字第一五０號移送併辦意旨所指甲○○犯過失傷害罪、丙○○犯頂替罪之事實，與起訴事實同一，本院自得併予審究
    。經分別審酌乙○○、甲○○過失情節之輕重、造成傷害結
    果之嚴重程度，丙○○犯罪之動機、目的，及其三人犯罪後
    之態度、事後已就民事賠償達成協議等一切情狀，分別量處
    乙○○拘役三十日、甲○○有期徒刑三月、丙○○拘役三十
    日，並均諭知易科罰金之折算標準。又乙○○、甲○○、丙○○之犯罪係在九十六年四月二十四日以前，且均合於減刑
    條件，爰依九十六年減刑條例第二條第一項第三款之規定，
    分別減為乙○○拘役十五日，甲○○有期徒刑一月又十五日
    ，丙○○拘役十五日，並均諭知易科罰金之折算標準。
五、末查：乙○○、丙○○前皆未曾受有期徒刑以上刑之宣告，
    有其二人前案紀錄表在卷足稽，本次犯後，雙方已達成民事
    調解，且已表示悔意，本院認其二人受本件刑之宣告應知所
    警惕，而無再犯之虞，所宣告之刑均以暫不執行為適當，爰
    均併予宣告緩刑二年，以啟自新。至於甲○○在九十二年八
    月十二日，曾因重利罪經台灣雲林地方法院判處有期徒刑四
    月，緩刑三年確定，有其前案紀錄表在卷可憑，本次雖係過
    失犯罪，然行為時仍在前案緩刑期間內，故不宜為緩刑之諭
    知，附此敘明。
據上論斷，應依刑事訴訟法第三百六十九條第一項前段、第三百
七十三條、第三百六十四條、第二百九十九條第一項前段，刑法
第一百六十四條第二項、第一項、第二百八十四條第一項前段、
第六十二條前段、第四十一條第一項前段、第七十四條第一項第
一款，刑法第一條之一，中華民國九十六年罪犯減刑條例第二條
第一項第三款、第七條、第九條，判決如主文。
本案經檢察官羅松芳到庭執行職務。
中　　華　　民　　國　　96　　年　　10　　月　　23　　日
　　　　　　　　　刑事第二十庭  審判長法　官  楊  貴  雄
　　　　　　　　　　　　　　　　　　  法　官  鄧  振  球
　　　　　　　　　　　　　　　　　　  法　官  林  立  華
以上正本證明與原本無異。
不得上訴。
                                      書記官  廖  月  女
中　　華　　民　　國　　96　　年　　10　　月　　24　　日
附錄：本案論罪科刑法條全文
刑法第164條第1、2項
藏匿犯人或依法逮捕拘禁之脫逃人或使之隱避者，處二年以下有
期徒刑、拘役或五百元以下罰金。
意圖犯前項之罪而頂替者，亦同。
刑法第284條第1項
因過失傷害人者，處六月以下有期徒刑、拘役或五百元以下罰金
，致重傷者，處一年以下有期徒刑、拘役或五百元以下罰金。
